【裁判字號】    94,訴,4087
【裁判日期】    950907
【裁判案由】    營利事業所得稅
【裁判全文】
臺北高等行政法院判決
                                     94年度訴字第04087號
                              .
原      告  祥建股份有限公司
代  表  人  甲○○（董事長）
訴訟代理人  丙○○
被      告  財政部臺北市國稅局
代  表  人  許虞哲（局長）
訴訟代理人  乙○○
上列當事人間因營利事業所得稅事件，原告不服財政部中華民國
94年10月28日台財訴字第09400499780 號訴願決定，提起行政訴
訟。本院判決如下：
    主  文
原告之訴駁回。
訴訟費用由原告負擔。
    事  實
壹、事實概要：
  一原告辦理民國（下同）86年度營利事業所得稅結算申報，原
    列報營業收入淨額新臺幣（下同）144,494,053 元、營業成
    本135,490,585元、營業費用4,743,053元、營業淨利4,260,
    415元、非營業收入13,619,661元、非營業損失及費用17,43
    5,508元、全年所得額為444,568元，應納稅額為0元。
  二被告初查時，因原告未提示相關帳簿、憑證供核，乃依所得
    稅法第83條規定，以同業利潤標準核定營業淨利為11,559,5
    24 元，加計非營業收入13,619,661 元，扣除非營業損失及
    費用9,381,795元後，核定全年所得額為15,797,390元，應
    納稅額為3,939,347 元。
  三原告不服，申經被告更正核定結果以，營業成本仍無法查核
    ，爰依法核定營業淨利為11,559,524元，並獲准追認利息支
    出7,097,444元、兌換虧損931,164元，變更核定全年所得額
    為7,768,782元，應納稅額減為1,932,195元。
  四原告仍表不服，重提相關帳證申經復查結果，但未獲變更。
    原告對「營業成本」部分向財政部提起訴願，亦遭駁回，因
    此提起本件行政訴訟。
貳、兩造聲明：
  一原告聲明（原告未於言詞辯論期日到場，依其準備程序中之
    陳述及書狀所載，聲明如下）：
    求為判決撤銷原處分、復查決定及訴願決定。
  二被告聲明：
    求為判決駁回原告之訴。
參、兩造之爭點：
  一原告主張之理由（原告未於言詞辯論期日到場，依其準備程
    序中之陳述及書狀所載，主張如下）：
    原告重編後之產品進銷存表與事實相符，且與帳載紀錄及相
    關發票勾稽無誤，依據行政程序法第36條及行政法院87年判
    字第2335號判決：「稽徵機關調查課稅事實，應斟酌納稅義
    務人有利及不利事實，不得僅採不利事實，而捨有利事實不
    顧，否則即違反實質課稅原則」。原告於此懇請鈞院予以調
    閱帳冊憑證，並與產品進銷存表核對，以明事實。
  二被告主張之理由：
    (一)按「稽徵機關進行調查或復查時，納稅義務人應提示有關
      各種證明所得額之帳簿、文據，其未提示者，稽徵機關得
      依查得之資料或同業利潤標準，核定其所得額。」及「本
      法第83條所稱之帳簿文據，其關係所得額之一部或關係課
      稅年度中某一期間之所得額，而納稅義務人未能提示者，
      稽徵機關得就該部分依查得資料或同業利潤標準核定其所
      得額。」分別為所得稅法第83條第1 項及同法施行細則第
      81條所規定。次按「帳簿文據，其關係所得額之一部而未
      能提示者，依所得稅法施行細則第81條之規定辦理。但其
      核定所得額，以不超過當年度全部營業收入淨額依同業利
      潤標準核定之所得額為限。」復為行為時營利事業所得稅
      查核準則第6 條第1 項所明定。又所謂未提示，兼指帳簿
      文據全部未提示，或雖提示而有不完全、不健全或不相符
      者均有其適用，前行政法院著有61年判字第198 號判例及
      71年度判字第1200號、第1219號等判決可資參照。
    (二)本件原告86年度營利事業所得稅結算申報，原列報營業收
      入淨額144,494,053 元、營業成本135,490,585 元、營業
      費用4,743,053 元、營業淨利4,260,415 元、非營業收入
      13,619,661元、非營業損失及費用17,435,508元、全年所
      得額為444,568 元。經被告初查以原告未如期提示有關帳
      簿、憑證供核，乃依所得稅法第83條規定，以同業利潤標
      準核定營業淨利為11,559,524元，加計非營業收入13,619
      ,661元，扣除非營業損失及費用9,381,795 元後，核定全
      年所得額為15,797,390元。
    (三)原告不服，申經被告更正核定結果以，營業成本仍無法查
      核，爰依法核定維持營業淨利仍為11,559,524元，並獲准
      追認利息支出7,097,444 元、兌換虧損931,164 元，變更
      核定全年所得額為7,768,782元。
    (四)原告主張，其原提示之產品進銷存表有誤，經重新編製之
      產品進銷存表皆與帳載記錄及相關發票等事實相符，依據
      行政程序法第36條及行政法院87年判字第2335號判決：「
      稽徵機關調查課稅事實，應斟酌納稅義務人有利及不利事
      實，不得僅採不利事實，而捨有利事實不顧，否則即違實
      質課稅原則」，請予以調閱帳冊憑證與產品進銷存表核對
      ，以明事實云云。
    (五)經查：
      1.原告於復查時補正之相關資料及所提示之帳簿憑證，經
        被告抽查chipset 及5860dx M/B. 二項產品，前者chip
        set品名應為IC430vx，又抽核2、3月份之進貨發票與存
        貨帳，其進項數量不符，2、3月銷貨發票與存貨帳亦無
        法核定銷項數量及金額，另原告所開立發票，如品名
        ipset 及電子零件，無法明確歸屬在86年度進銷存明細
        表內，產品5860dx M/B，核對進貨發票與存貨帳，其進
        項數量不符及存貨帳進銷項數量之加總，與86年度進銷
        存明細表之數量差異甚大，致86年度營業成本無法勾稽
        查核，乃依同業利潤標準（行業代號5242－11，毛利率
        ：17%）核定營業成本為119,930,064元。
      2.營業費用部分，復查決定除其他費用科目剔除未取得合
        法憑證60,000元，變更核定營業費用為4,683,053元。
      3.經上開重新核定後，營業淨利變更為19,880,936元，惟
        大於當年度全部營業收入淨額依同業利潤標準核定之營
        業淨利11,559,524元，故依行為時營利事業所得稅查核
        準則第6 條第1 項但書規定，更正之復查核定營業淨利
        為11,559,524元。
      4.非營業損失及費用部分，變更利息支出為16,479,239元
        、兌換虧損為931,164 元，其餘維持原核定，因而復查
        決定核定全年所得額為7,768,782 元。
      5.嗣後原告並未再提示新事證供核，是被告原核定並無不
        合。茲原告仍執前詞爭執，所訴無足採。
  理  由
壹、程序方面：
  一本案原告起訴時被告機關代表人為張盛和；然在訴訟繫屬中
    ，變更為許虞哲，並由許虞哲聲明承受訴訟，是其聲明承受
    訴訟，核無不合，應予准許。
  二本件原告受合法通知無正當理由而未於言詞辯論期日到場，
    核無民事訴訟法第386 條各款所列情形，爰依行政訴訟法第
    218 條準用民事訴訟法第385 條、第386 條之規定，由被告
    聲請而為一造辯論判決。
貳、兩造爭執之要點：
  一針對原告86年度營利事業所得稅之稅基計算，有關「營業成
    本」部分，因為原告提示之帳證無法勾稽，被告機關因此先
    採取「毛利率」推計方式認定其營業成本（營業費用及業外
    損益則核實認列），再比較「毛利率」與「淨利率」之推計
    結果，認為採「淨利率」推計有利於原告，而以「淨利率」
    推計之方式核定原告當年度稅基及對應稅額。
  二原告則爭執稱：「原來提出之產品進銷存表有誤，重編後與
    帳載記錄及相關發票相符，可供查核」云云，要求給予重新
    查帳之機會。
  三是以本案之爭點僅僅集中在事實認定層面上，即原告是否能
    提出可供勾稽認定之帳證而已。
參、本案之判斷：
  一按本院在準備程序中，原告雖謂「經其事後重新編製產品進
    銷存表，已與帳載記錄及相關發票可勾稽，而要求重新查帳
    云云。但經被告機關訴訟代理人當場指明：「原告保存之統
    一發票憑證並無產品細項，且進貨帳冊有經過塗改，因此即
    使原告提出重編後之產品進銷存表，帳證仍然存在無法勾稽
    之情事」等語，至此原告訴訟代理人亦不再對被告機關訴訟
    代理人之意見為反駁。
  二是以原告86年度營利事業所得稅中, 有關「營業成本」部分
    之帳證無法查核等情，應堪信為真正。從而被告機關依法所
    為之稅基推計認定，即無違誤可言。
肆、綜上所述，本件原核課處分並無違法，訴願決定予以維持亦
    無違誤，原告訴請撤銷於法無據，應予駁回。
據上論結，本件原告之訴為無理由，爰依行政訴訟法第218條、
第98條第3 項前段、民事訴訟法第385 條第1 項前段，判決如主
文。
中    華    民    國    95    年     9    月    7     日
                        第五庭審判長  法  官  張瓊文
                                      法  官  蕭忠仁
                                      法  官  帥嘉寶
上為正本係照原本作成。
如不服本判決，應於送達後20日內，向本院提出上訴狀並表明上
訴理由，如於本判決宣示後送達前提起上訴者，應於判決送達後
20日內補提上訴理由書（須按他造人數附繕本）。
中    華    民    國    95    年     9    月    7     日
                                      書記官  蘇亞珍


司法院資訊處製作；財團法人民間司法改革基金會備份。
